臺灣臺北地方法院小額民事判決
111年度北小字第3011號
原      告  倪豫英  
被      告  尹衍蓉  
上列當事人間請求損害賠償事件，經本院一一○年度附民字第六
四一號刑事附帶民事訴訟裁定移送前來，本院於民國一百一十一
年八月二十四日言詞辯論終結，判決如下︰
    主    文
被告應給付原告新臺幣參萬柒仟肆佰元，及自民國一百一十一年
四月十三日起至清償日止，按年息百分之五計算之利息。
原告其餘之訴駁回。
訴訟費用由被告負擔百分之四十七，餘由原告負擔。
本判決第一項得假執行。
原告其餘假執行之聲請駁回。
    事    實
甲、原告方面：
一、聲明：㈠被告應給付原告新臺幣（下同）八萬元，及自起訴
    狀繕本送達翌日（即民國一百一十一年四月十三日）起至清
    償日止，按年息百分之五計算之利息；㈡原告願供擔保請准
    宣告假執行。
二、陳述略稱：
  ㈠緣被告尹衍蓉為訴外人尹蔡麗君之孫女，兩人原共同居住在
    訴外人尹蔡麗君名下所有之高雄市○○區○○路○○號二樓之一房
    屋（下稱系爭房屋），原告則為訴外人尹蔡麗君之姪女，嗣
    因訴外人尹蔡麗君遭受家暴，無法回去，故於一百零八年十
    月一日將其所有之系爭房屋出售予原告。
　㈡被告因前揭情事對原告心生不滿，竟分別於一百零九年八月
    二日、一百零九年八月十日、一百零九年九月二十六日、一
    百零九年九月二十七日以其持有之門號0000000000號行動電
    話，傳送內容各為：「死過人又死過狗地房子，家中所有霉
    運穢氣，全都過運了在妳身上？非我入住，必將受詛！…家
    破人亡，全家死光。這個罪地後果你來承擔。」、「倪豫英
    這棟房子永遠都不是屬於妳的，你只是再做讓自己倒楣的事
    情！」、「絕不搬走以死相逼，貧窮之人，倒霉之地，這裡
    只會變成凶宅還有冤寓。倚老賣老、老而不賢，哭了一輩子
    的女人，天底下死老公的女人，不是只有妳一個。妳讓這個
    家都散了，家破人亡沒有家。」、「躲得了一時，逃不了一
    輩子，十一月十五日，妳等著來收屍。」等恫嚇內容之訊息
    予原告，使原告心生畏懼。
  ㈢被告明知原告已於一百零九年七月十七日取得系爭房屋所有
    權，並請被告於同年九月一日前搬離，然被告仍自一百零九
    年九月一日起，未經原告同意而留滯於系爭房屋，後於同年
    九月二十二日前某日離去。被告另於一百零九年九月二十二
    日某時許，以不詳方式，侵入系爭房屋，並破壞系爭房屋內
    之客廳落地窗玻璃及紗門、三間房間玻璃窗及紗門、浴室玻
    璃窗，並在牆壁上塗寫「蔡麗君最毒婦」之字樣，致令毀損
    不堪使用。被告再於一百零九年十二月十六日某時許，基於
    侵入住宅及毀損之犯意，未經原告同意，委由不知情之鎖匠
    破壞原有門鎖並更換門鎖，而毀棄原告原有之門鎖，以進入
    現由原告所有之系爭房屋，並於侵入系爭房屋居住二日後離
    去。被告復於一百一十年一月二日凌晨某時，基於毀損之犯
    意，以三秒膠灌入系爭房屋大門門鎖，致其不堪使用而毀損
    。
  ㈣被告上開行為業經臺灣臺北地方檢察署偵查終結，並以一一○
    年度偵緝字第一三九四號、一三九五號、一三九六號、一三
    九七號起訴，復經本院一一○年度易字第六八四號刑事判決
    判處有罪。被告因違反家庭暴力罪之妨礙自由案件，致原告
    受有大門、屋內玻璃之損害，且精神上受有痛苦，爰依侵權
    行為法律關係提起本件訴訟。
  ㈤本件被告應賠償八萬元，分述如下：
　　⑴系爭房屋大門門鎖更換費用七千二百元部分：被告先後進
      出系爭房屋三次，並灌三秒膠或自行更換門鎖，門鎖費用
      共計七千二百元（計算式：1,800×4＝7,200）。
　　⑵玻璃更換費用一萬五千八百元：系爭房屋客廳落地窗兩扇
      、三間臥房窗戶各兩扇、浴室內窗戶兩扇，更換玻璃費用
      共一萬五千八百元(計算式：7,600＋8,200＝15,800)。
　　⑶清理殘渣碎片、油漆汙損及主臥室門修繕費用二萬五千元
      ：清理被擊破之玻璃殘渣碎片共計十二扇、一扇主臥室門
      即屋內牆壁油漆汙損。
　　⑷精神補償金三萬二千元：被告一年多來以簡訊、家中電話
      及二隻手機不斷的恐嚇、威脅原告，並將原告手機門號任
      意交由他人，致原告心神不寧，受有精神上的損害。　
　㈥原告學歷研究所畢業，七十二歲單親，現在退休，每個月勞
    保津貼二萬五千零四十元，有兩個小孩都已經結婚，有一台
    十五年以上舊車，中華電信股票十四張，還有一點其他股票
    及存款，在臺北有一間房屋，另有系爭房屋。
　㈦關於本院一一○年度易字第六八四號刑事全卷，被告非常暴力
    ，被通緝好幾次，在本院刑事庭一百一十一年三月二十二日
    第四次出庭卻否認所有事情，原告當時找了一個證人即本件
    訴外人蔡崇珪到庭作證，但只證明被告使用奶奶即訴外人尹
    蔡麗君手機門號對原告進行威脅，其他被告侵入、毀損都避
    重就輕的講，但是相關的犯罪還是有判，被告去打碎玻璃鄰
    居都有報警，應該是一百零九年九月的時候。
三、證據：提出免用統一發票收據正本三件、免用統一發票收據
    影本一件、估價單影本一件、統一發票影本一件及收據影本
    一件為證。
乙、被告方面：被告未於言詞辯論期日到場，亦未提出書狀作何
    聲明或陳述。
丙、本院依職權調閱本院一一○年度易字第六八四號刑事全卷，
    並調閱兩造之財產所得資料及函管區查詢被告是否實際居住
    南京東路及武昌街住處，另調取被告之臺灣高等法院在監在
    押簡表及臺灣高等法院通緝紀錄表。
    理    由
一、程序方面：本件被告經合法通知未於言詞辯論期日到場，核
    無民事訴訟法第三百八十六條所列各款情形，應依職權由原
    告一造辯論而為判決。　　
二、原告主張之事實，已據其提出免用統一發票收據正本三件、
    免用統一發票收據影本一件、估價單影本一件、統一發票影
    本一件及收據影本一件為證，並核對相關證物原本無訛，另
    據本院依職權調取本院一一○年度易字第六八四號刑事全卷
    資料顯示，被告雖否認發訊息係在恐嚇原告，但承認發訊息
    之事實（參前揭第一審刑事卷第二四三頁至第二四四頁、第
    二六二頁），觀諸訊息內容，被告確有恐嚇原告，另被告於
    一百零九年十二月十六日某時許，委由不知情之鎖匠破壞原
    有門鎖並更換門鎖，復於一百一十年一月二日凌晨某時，以
    三秒膠灌入系爭房屋大門門鎖，致其不堪使用而毀損而構成
    犯罪，亦有證人江嘉興之警訊陳述等證據為憑，原告確有侵
    權行為，對於原告應負損害賠償責任。
三、按「人格權受侵害時，以法律有特別規定者為限，得請求損
    害賠償或慰撫金。」、「因故意或過失，不法侵害他人之權
    利者，負損害賠償責任。」、「不法侵害他人之身體、健康
    、名譽、自由、信用、隱私、貞操、或不法侵害其他人格法
    益而情節重大者，被害人雖非財產上之損害，亦得請求賠償
    相當之金額。其名譽被侵害者，並得請求回復名譽之適當處
    分。」，民法第十八條、第一百八十四條第一項前段、第一
    百九十五條第一項分別定有明文。而侵權行為之成立，須行
    為人因故意過失不法侵害他人權利，亦即行為人之行為須具
    備歸責性、違法性，並不法行為與損害間有因果關係，始能
    成立，且主張侵權行為損害賠償請求權之人，對於侵權行為
    之成立要件應負舉證責任（最高法院一○○年度台上字第三二
    八號判決要旨參照）。又侵權行為，須以故意或過失不法侵
    害他人之權利為要件。關於侵權行為賠償損害之請求權，以
    受有實際損害為成立要件，若絕無損害亦即無賠償之可言。
    損害賠償之債，以有損害之發生及有責任原因之事實，並二
    者之間，有相當因果關係為成立要件。故原告所主張損害賠
    償之債，如不合於此項成立要件者，即難謂有損害賠償請求
    權存在（最高法院十七年上字第三十五號、十九年上字三六
    三號、四十八年台上字第四八一號裁判意旨參照）。次按當
    事人主張有利於己之事實者，就其事實有舉證之責任，民事
    訴訟法第二百七十七條本文定有明文。民事訴訟如係由原告
    主張權利者，應先由原告負舉證之責，若原告先不能舉證，
    以證實自己主張之事實為真實，則被告就其抗辯事實即令不
    能舉證，或其所舉證據尚有疵累，亦應駁回原告之請求（最
    高法院十七年上字第九一七號裁判意旨參照）。 
四、原告得請求被告賠償之金額，以三萬七千四百元為適當：
  ㈠原告主張因被告上開行為所支出玻璃更換費用一萬五千八百
    元、清理殘渣碎片、油漆汙損及主臥室門修繕費用二萬五千
    元部分，固據提出估價單影本一件、統一發票影本一件及收
    據影本一件為證（參本院卷第八十九頁、第九十一頁及第九
    十五頁），惟系爭房屋雖確有於一百零九年九月二十二日遭
    人侵入破壞門窗和塗寫牆壁「蔡麗君最毒婦」之字眼，然通
    知原告此事之證人蔡崇珪證稱係鄰居打電話通知其事，其沒
    有看到不知道是誰做的（參前揭第一審刑事卷第二五六頁、
    第二五八頁），原告並無從證明前述行為係由被告所為，揆
    諸前揭最高法院裁判意旨所示之見解，難認原告就前揭損害
    係被告所為已盡其舉證責任，是原告據此對被告請求玻璃更
    換、清理殘渣碎片、油漆汙損及主臥室門修繕費用部分，洵
    屬無據。
　㈡原告另主張被告先後進出系爭房屋三次，並灌三秒膠或自行
    更換門鎖，門鎖費用共計七千二百元（計算式：1,800×4＝7,
    200）等語，並據提出免用統一發票收據正本三件、免用統
    一發票收據影本一件為證。經查：⑴依前所述，被告於一百
    零九年十二月十六日某時許，委由不知情之鎖匠破壞原有門
    鎖並更換門鎖，復於一百一十年一月二日凌晨某時，以三秒
    膠灌入系爭房屋大門門鎖，該二次更換門鎖費用自應由被告
    負擔；⑵原告另於本院刑事庭一百一十一年三月二十二日審
    理期日作證時證稱被告於一百零九年十月擅自請鎖匠換鎖，
    原告於同年十月下旬時更換門鎖之證言，被告並未爭執（參
    本院一一○年度審易字第六八四號第二四九頁），該次更換
    門鎖費用亦應由被告負擔；⑶惟原告所提於一百一十年八月
    十二日開立之單據，綜觀本院一一○年度審易字第六八四號
    刑事全卷，原告並未具體證明該次更換門鎖之費用與被告之
    行為有何相當因果關係，原告僅空言主張，就此並未提出相
    關證據舉證以實其說，揆諸前揭民事訴訟法第二百七十七條
    本文規定及最高法院裁判意旨所示之見解，該部分之主張實
    屬無據；⑷基上，原告主張四次門鎖更換費用七千二百元部
    分，於五千四百元之範圍內為有理由，應予准許，逾此範圍
    之請求，即屬無據，應予駁回。
  ㈢審酌下列情狀，原告主張慰撫金三萬二千元應屬適當： 
    ⑴原告陳稱學歷為研究所畢業，七十二歲單親，現在退休，
      每個月勞保津貼二萬五千零四十元，有兩個小孩都已經結
      婚，有一台十五年以上舊車，中華電信股票十四張，還有
      一點其他股票及存款，在臺北有一間房屋，另有系爭房屋
      等情，經調取原告財產所得資料顯示大致相符；原告遭被
      告以前揭言行恐嚇及毀壞系爭房屋門鎖等情，確實造成原
      告精神受有相當痛苦。
    ⑵被告現年三十四歲，於刑事案件陳稱學歷為高雄市空中大
      學畢業，工作為在百貨專櫃當銷售員，現在跟大學生一起
      合租家庭式的公寓而獨居，沒有人需要被告扶養（參本院
      一一○年度審易字第六八四號第二七二頁），另經本院依
      職權調閱被告之財產所得資料，被告除薪資所得外，尚領
      有一些股利；被告傳送恫嚇詛咒之訊息予年事已高之原告
      ，毫無敬老尊賢之意，仍飾詞否認發訊息係在恐嚇原告，
      顯然並未反省。
    ⑶審酌前揭被告加害情形及原告精神上痛苦之程度、兩造之
      身分、地位、經濟狀況及被告態度等一切情狀，原告主張
      慰撫金三萬二千元應屬適當。
　㈣綜上小結，原告得請求被告賠償之金額，以三萬七千四百元
    為適當，計算式：5,400＋32,000＝37,400。　　
五、綜上所述，原告本於侵權行為法律關係，請求被告給付原告
    八萬元及自起訴狀繕本送達翌日（即一百一十一年四月十三
    日）起至清償日止，按年息百分之五計算之利息，其請求於
    主文第一項之範圍內為有理由，應予准許。超過主文第一項
    範圍之請求，則屬無據，應予駁回。
六、本件係小額程序所為被告一部敗訴之判決，依民事訴訟法第
    四百三十六條之二十規定，被告敗訴部分應依職權宣告假執
    行。至於原告敗訴部分，原告之訴既經駁回，假執行之聲請
    失所附麗，應併予駁回。
七、據上論結，原告之訴為一部有理由，一部無理由，並依民事
    訴訟法第四百三十六條之二十三、第四百三十三條之三、第
    七十九條，判決如主文。
中　　華　　民　　國　　111 　年　　9 　　月　　22　　日
　　　　　　　　　　          臺北簡易庭   
　　　　　　　　　　          法      官  文衍正
以上正本係照原本作成。
如對本判決不服，須於判決送達後二十日內向本庭（臺北市○○○
路○段○○○○○巷○號）提出上訴狀。（須按他造當事人之人數附繕
本）。如委任律師提起上訴者，應一併繳納上訴審裁判費。
中　　華　　民　　國　　111 　年　　9 　　月　　22　　日
  　　　　　　　　　　　　　　書  記  官  高秋芬
附錄：
一、民事訴訟法第四百三十六條之二十四第二項：
    對於小額程序之第一審裁判上訴或抗告，非以其違背法令為
    理由，不得為之。
二、民事訴訟法第四百三十六條之二十五：
    上訴狀內應記載上訴理由，表明下列各款事項：
    (一)原判決所違背之法令及其具體內容。
    (二)依訴訟資料可認為原判決有違背法令之具體事實。